【裁判字號】    98,上易,600
【裁判日期】    981022
【裁判案由】    賭博
【裁判全文】
臺灣高等法院高雄分院刑事判決         98年度上易字第600號
上  訴  人  臺灣高雄地方法院檢察署檢察官
被      告  甲○○
選任辯護人  吳建勛律師
            梁宗憲律師
            陶德斌律師
上列上訴人因被告賭博案件，不服臺灣高雄地方法院98年度易字
第96號中華民國98年4 月23日第一審判決（起訴案號：臺灣高雄
地方法院檢察署97年度偵字第28425 號），提起上訴，本院判決
如下：
     主  文
原判決關於甲○○部分撤銷。
甲○○共同犯賭博罪，處罰金新台幣貳萬元，如易服勞役，以新
台幣壹仟元折算壹日。扣案如附表一、二所示之物，均沒收。
     事  實
一、甲○○自民國97年6 月19日起，以每月新臺幣（下同）1 萬
    6,000 元代價，受僱於胡忠耀，擔任胡忠耀（未據公訴人起
    訴）所開設、位在高雄縣大寮鄉○○路821 、823 號之「臺
    灣巨蛋」超商及所附設之「財源電子遊戲場」下午4 時至翌
    日凌晨0 時30分時段之店員，並與胡忠耀共同基於以電子遊
    戲機從事賭博之犯意聯絡，由其於上班期間負責上開遊戲場
    內所擺設之如附表一所示之電子遊戲機共22台之開分、洗分
    及兌換現金等工作，共同與不特定之顧客賭博財物。嗣97年
    10月2 日下午2 至3 時之間，適有蘇茂雄基於賭博之犯意，
    前往該電子遊戲場打玩名為「幸運鬥地主」之電子遊戲機，
    其給付100 元現金予任職該時段之某姓名年籍不詳之店員後
    ，該店員即開啟該機台100 分予蘇茂雄打玩，而於當日下午
    4 時之後，則換由甲○○向蘇茂雄收取現金後開分。俟當日
    下午5 時23分許，蘇茂雄將該機台之分數打玩累積至200 分
    後，即向甲○○表示要洗分兌換現金，甲○○即將200 元現
    金置入1 只WINSTON 香菸盒內，並以放置在蘇茂雄打玩之機
    台上之方式交予蘇茂雄。此時在場埋伏之員警見狀後即將蘇
    茂雄逮捕並當場查扣該只香菸盒，再出示臺灣高雄地方法院
    核發之搜索票實施搜索，另扣得如附表一所示之電子遊戲機
    22 台 （含IC板22塊，機殼係交付甲○○保管）、附表二所
    示之賭資2 萬9,560 元、代幣6,940 枚、悟空換算表9 張、
    點貨交班表63張、電玩台表5 張、積分卡150 張，及附表三
    所示與本件犯罪無關之監視器螢幕2 台、監視畫面螢幕切割
    器1台 、監視器鏡頭4 台、電腦主機1 台等物，始偵破上情
    。
二、案經高雄縣政府警察局林園分局移送臺灣高雄地方法院檢察
    署檢察官偵查起訴。
    理  由
甲、程序部分：
一、證人即同案蘇茂雄於警詢中及原審審理中之陳述前後不符，
    惟查證人蘇茂雄於警詢時，尚未經人情之干預且甫遭警查獲
    即接受詢問，較難編謊迴護研判利害，其陳述較為真實可採
    ，具有較可信之特別情況，且為證明被告犯罪事實有否所必
    要者，依刑事訴訟法第159 條之規定，自有證據能力，得為
    證據。
二、證人蘇茂雄於檢察官偵查中所為之陳述，既經依法具結，且
    無顯不可信之情況，依刑事訴訟法第159 條之1 第2 項規定
    ，自有證據能力，得為證據。
三、本判決以下所引用之傳聞證據，被告及辯護人於本院審理時
    ，均表示沒有意見，且未於言詞辯論終結前聲明異議，本院
    審酌上開傳聞證據作成時，並無不法之情事，認為適當，依
    刑事訴訟法第159 條之5 第2 項規定，自有證據能力，均得
    為證據。
乙、實體部分：
一、訊據被告甲○○固坦承有於上述時地與蘇茂雄賭博之事實，
    惟辯稱：洗分兌換現金是我與蘇茂雄個人的行為，我們超商
    本身洗分只能兌現積點卡云云。經查：
  (一)證人蘇茂雄於警詢中證述：我叫被告甲○○幫我開分的，警
    方查獲時我在玩編號24的鬥地主機台。店內機台都插電營業
    。機台均得洗分兌換現金。兌換200 元現金。當面板顯示20
    0 分時，我跟被告說要洗分，他就過來按洗分鈕，他就回櫃
    台拿200 元，放入煙盒內，他再將煙盒放在我把玩機台的押
    分板上。我當初要來玩時曾問店員，才知這邊可以洗分換現
    金。我來玩十多次。每次洗分金額約二、三百元等語（見警
    卷第9 至第12頁）。於偵查中則結證：我跟甲○○說要洗分
    ，以一比一的比率洗分兌換現金，之後我去上廁所，我回來
    後發現機台上有一個香煙盒，裡面放了200 元。我在上開店
    玩了10多次等情（見偵查卷第9 、10頁）。核與證人即警員
    乙○○於原審審理時結證：本案是我查獲。當時我坐在蘇茂
    雄隔壁喬裝顧客打電玩，他約在17時20分許向甲○○說要洗
    分，甲○○過來按下洗分鈕，按下洗分鈕時我沒有看到甲○
    ○有拿蘇茂雄的煙盒，而甲○○洗完分回櫃檯後，拿了一個
    WINSTON 菸盒放在機台，那時是17時23分。後來17時26分蘇
    拿煙盒要離開時，我們將他逮捕。煙拿內有2 張百元紙鈔等
    語（見原審卷第27至32頁）。及證人即警員丙○○於原審審
    理時結證：查獲時我在場。當時我在裡面玩機台，他們有人
    說要洗分，我聽到後面他們抓住他們的煙盒，我即上前拍照
    。是蘇茂雄說要洗分。煙盒裡面有200 元，沒有煙。200 元
    是被告交付的。我親眼見被告交煙盒給蘇茂雄等語( 見原審
    卷第27至32頁）等語大致相符。此外復有扣案之電子遊戲機
    22台、現金2 萬9,560 元、代幣6,940 枚、悟空換算表9 張
    、點貨交班表63張、電玩台表5 張、積分卡150 張等物附卷
    可稽。
  (二)證人蘇茂雄於原審審理時雖證述：我不知道誰在香菸盒內放
    200 元，我廁所回來後，拿走香菸盒內要離開，就被警察查
    獲，當天有2 名警察在我旁邊玩，我有跟甲○○說要洗分，
    以前洗分，店方拿積點卡或代幣給我等語（見原審卷第16頁
    ），顯係迴護被告之詞，自難採為有利於被告之認定。況查
    被告係每月1 萬6,000 元受僱於胡忠耀，若非出於胡忠耀之
    授意，推由被告與顧客賭博財物，被告豈有主動承擔風險從
    事於己不利之賭博行為。參酌證人蘇茂雄於警詢中所供：我
    當初要來玩時曾問店員，才知這邊可以洗分換現金，我來玩
    十多次，每次洗分金額約2 、3 百元等語以觀，益證「台灣
    巨蛋超商」得洗分兌換現金，係出於負責人胡忠耀之指示，
    至為明確，從而，胡忠耀與被告間，就本件賭博犯行，有犯
    意的聯絡及行為之分擔，顯堪認定。綜上所述，被告所辯上
    情，無非迴護共犯胡忠耀之詞，不足採信。本件事證明確，
    被告之犯行，堪以認定。
二、核被告所為，係犯刑法第266 條第1 項前段之賭博罪，又被
    告與胡忠耀間，就前開賭博犯行，有犯意聯絡及行為分擔，
    均為共同正犯。原審予以被告論科，固非無見，惟查被告與
    胡忠耀應成立共同賭博罪，而原審認被告僅單獨成立賭博罪
    ，胡忠耀並非共犯，自有適用法則不當之失，自有未合。公
    訴人上訴意旨，執此指摘原審此部分判決不當，為有理由，
    自應由本院將原審此部分判決撤銷改判。審酌被告犯後否認
    犯行，事後又迴護共犯胡忠耀，態度不佳等一切情狀，量處
    如主文第2 項所示之刑，並諭知易服勞役之折算標準，以資
    懲儆。扣案如附表一、二所示之物，分屬當場賭博之器具及
    在兌換籌碼處之財物，依刑法第266 條第2 項規定，併宣告
    沒收之。至於附表三所示之物，與本件犯罪無關，不予宣告
    沒收，併此明。
三、共犯胡忠耀未據公訴人起訴，另移檢察官偵辦。
據上論斷，應依刑事訴訟法第369 條第1 項前段、第364 條、第
299 條第1 項前段、刑法第28條、第266 條第1 項前段、第2 項
、第42條第3 項，刑法施行法第1 條之1 第1 項、第2 項前段，
判決如主文。
本案經檢察官蔡國禎到庭執行職務。
中    華    民    國    98    年    10    月    22    日
                  刑事第九庭    審判長法  官  莊秋桃
                                      法  官  范惠瑩
                                      法  官  謝宏宗
以上正本證明與原本無異。
本判決不得上訴。
中    華    民    國    98    年    10    月    23    日
                                      書記官  蘇恒仁
附表一：
  ┌──┬──────────────┬───────┐
  │編號│電子遊戲機臺                │數量          │
  ├──┼──────────────┼───────┤
  │1   │金象王                      │3台(3塊IC板)  │
  ├──┼──────────────┼───────┤
  │2   │賽馬（雙人座）              │2台(2塊IC板)  │
  ├──┼──────────────┼───────┤
  │3   │滿貫大亨                    │2台(2塊IC板)  │
  ├──┼──────────────┼───────┤
  │4   │動物奇觀                    │2台(2塊IC板)  │
  ├──┼──────────────┼───────┤
  │5   │迷13                        │2台(2塊IC板)  │
  ├──┼──────────────┼───────┤
  │6   │吉宗                        │2台(2塊IC板)  │
  ├──┼──────────────┼───────┤
  │7   │北斗神拳                    │3台(3塊IC板)  │
  ├──┼──────────────┼───────┤
  │8   │777                         │1台(1塊IC板)  │
  ├──┼──────────────┼───────┤
  │9   │超悟空                      │3台(3塊IC板)  │
  ├──┼──────────────┼───────┤
  │10  │幸運鬥地主                  │1台(1塊IC板)  │
  └──┴──────────────┴───────┘
附表二：
  ┌──┬──────────────┬───────┐
  │編號│    名                稱    │數量          │
  ├──┼──────────────┼───────┤
  │1   │現金                        │29,360元      │
  ├──┼──────────────┼───────┤
  │2   │代幣                        │6,940枚       │
  ├──┼──────────────┼───────┤
  │3   │悟空換算表                  │9張           │
  ├──┼──────────────┼───────┤
  │4   │點貨交班表                  │63張          │
  ├──┼──────────────┼───────┤
  │5   │電玩台表                    │5張           │
  ├──┼──────────────┼───────┤
  │6   │積分卡                      │150張         │
  └──┴──────────────┴───────┘
附表三：
  ┌──┬──────────────┬───────┐
  │編號│    名                稱    │數量          │
  ├──┼──────────────┼───────┤
  │1   │監視器螢幕                  │2台           │
  ├──┼──────────────┼───────┤
  │2   │監視劃面螢幕切割器          │1台           │
  ├──┼──────────────┼───────┤
  │3   │監視器鏡頭                  │4台           │
  ├──┼──────────────┼───────┤
  │4   │電腦主機                    │1台           │
  └──┴──────────────┴───────┘


司法院資訊處製作；財團法人民間司法改革基金會備份。
